【裁判字號】    98,交聲,434
【裁判日期】    980507
【裁判案由】    交管條例聲異
【裁判全文】
臺灣板橋地方法院交通事件裁定        98年度交聲字第434號
原處分機關  交通部公路總局臺北區監理所
異  議  人  甲○○
即受處分人
上列異議人即受處分人因違反道路交通管理處罰條例案件，對於
交通部公路總局臺北區監理所於民國98年2 月23日所為之處分（
原處分案號：北監營裁字第裁40-DB0000000號），聲明異議，本
院裁定如下：
    主  文
異議駁回。
    理  由
一、原處分意旨略以：異議人即受處分人甲○○於民國97年12月
    18日9 時35分許，騎乘車牌號碼OSO-772 號重型機車，行經
    桃園縣龜山鄉○○○路、復興一路口時，有機車未依兩段式
    左轉之違規事實，經桃園縣政府警察局龜山分局警員以桃警
    局交字第DB0000000 號舉發違反道路交通管理事件通知單（
    下稱舉發通知單）攔行舉發。嗣經原處分機關於98年2 月23
    日以北監營裁字第裁40-DB0000000號違反道路交通管理事件
    裁決書，爰依道路交通管理處罰條例第48條第1 項第2 款、
    第63條第1 項第1 款（原裁決書漏載第1 項第1 款）之規定
    ，裁處罰鍰新臺幣（下同）1,000 元，並記違規點數1 點等
    語。
二、異議意旨則以：異議人甲○○於上開時間，行經桃園縣龜山
    鄉○○○路、復興一路口轉彎處時，經警員以未依兩段式左
    轉為由，攔停製單舉發；惟上開路口交通號誌燈上，並無兩
    段式左轉之標誌，且地上亦無待轉之相關標誌，應該不能處
    罰異議人未為兩段式左轉，為此，爰依法聲明異議云云。
三、按汽車駕駛人轉彎時，有不依標誌、標線、號誌指示者，處
    新臺幣600 元以上1,800 元以下罰鍰，並記違規點數1 點，
    道路交通管理處罰條例第48條第1 項第2 款、第63條第1 項
    第1 款分別定有明文。又依道路交通安全規則第2 條第1 款
    所定，汽車指在道路上不依軌道或電力架線而以原動機行駛
    之車輛（包括機器腳踏車），故機車駕駛人亦應遵守上揭規
    定為之。
四、本件異議人即受處分人甲○○固不否認於97年12月18日9時
    35分許，騎乘車牌號碼OSO-772 號重型機車，由桃園縣龜山
    鄉○○○路欲左轉往復興一路（往長庚醫院行向）之際，未
    為兩段式左轉而直接左轉之事實，惟仍以前揭情詞置辯，然
    查：
    (一)本件異議人辯稱前開路口並無設置機車兩段式左轉之標誌
      一節，業經本院依職權函詢原舉發單位即桃園縣政府警察
      局龜山分局，並據原處分機關函覆略以：於上開時、地，
      由前揭路口往長庚醫院行向，經電詢桃園縣政府交通處，
      答覆未有設置兩段式左轉之標誌等情，有該分局98年3 月
      27日以山警分交字第0985015690號函及所附現場照片4幀
      在卷可稽，固堪認屬實在。
    (二)惟惟按機器腳踏車行駛之車道，應依標誌或標線之規定行
      駛；無標誌或標線者，在未劃分快慢車道之道路，應在最
      外側二車道行駛；單行道應在最左、右側車道行駛；在已
      劃分快慢車道之道路，雙向道路應在最外側快車道及慢車
      道行駛；單行道道路應在慢車道及與慢車道相鄰之快車道
      行駛，道路交通安全規則第99條第1 項第1 、2 款亦規定
      甚明。異議人既係依法考領駕駛執照之人，對於前揭道路
      交通安全規則及道路管理處罰條例之規定，自難諉為不知
      ，是本件異議人騎乘機車於未劃分快慢車道之路段時，自
      應依前揭道路交通安全規則之規定，僅能在最外側二車道
      行駛。縱該路段最內側車道未特別標示「禁行機車」之標
      誌，異議人所騎乘之重型機車亦僅得行駛於最外側二車道
      ，不得在內側車道行駛，其理甚明。
    (三)本件依桃園縣政府警察局龜山分局於98年3 月27日以山警
      分交字第0985015690號函檢送之上開路口現場採證照片（
      見本院卷第14頁編號2） 以觀，異議人所行使之文化二路
      係三線道道路，並未劃分快慢車道；且依該路段之車道地
      面遵行方向標誌所示，最內側車道係供左轉車通行所用，
      中間車道係供直行車及右轉車所用，最外側車道則為供右
      轉車通行之用。是本件異議人騎乘機車於前開文化二路時
      ，依前揭法令規定，僅能行駛於該路段之最外側二車道，
      不得行駛於最內側車道。而外側二車道之路面均已明確標
      示係供直行或右轉，自不得左轉。再者，本件異議人既不
      得在內側車道騎乘機車，若允許其騎乘機車由外側二車道
      逕自左轉，無疑會與行駛在內側車道的汽車發生相撞的危
      險，自為法所不許。因此，本件異議人騎乘機車行經上開
      路段，無論現場有無另行設置「機車兩段式左轉」標誌或
      機車待轉區之標字、標線，均仍應為兩段式左轉。從而，
      本件警員於上開時、地，攔停舉發異議人機車不依規定兩
      段式左轉之違規事實，尚無違誤，異議人猶以上開情詞置
      辯，容有誤解，自非可採。
    (四)此外，復有桃園縣政府警察局97年12月18日桃警局交字第
      DB0000000 號舉發通知單、交通部公路總局臺北區監理所
      北監營裁字第裁40-DB0000000號違反道路交通管理事件裁
      決書影本各1 紙、桃園縣政府警察局龜山分局98年3 月27
      日山警分交字第0985015690號函1 紙及所附現場照片等件
      在卷可稽，是異議人甲○○於前揭時、地，確有機車不依
      規定兩段式左轉之違規事實，堪以認定。
五、綜上所述，本件異議人即受處分人甲○○違規事證明確，原
    處分機關爰分別依道路交通管理處罰條例第48條第1 項第2
    款、第63條第1 項第1 款（原裁決書漏載第1 項第1 款）之
    規定，並參酌違反道路交通管理事件統一裁罰基準表之規定
    ，裁處罰鍰1,000 元，並記違規點數1 點，核無違誤，從而
    ，異議人之異議為無理由，均應予駁回。
六、據上論斷，應依道路交通案件處理辦法第19條，裁定如主文
    。
中    華    民    國    98    年    5     月     7    日
                  交通法庭   法  官  許映鈞
上列正本證明與原本無異。
如不服本裁定，應於裁定送達後五日內敘明抗告理由，向本院提
出抗告狀。
                             書記官  范煥堂
中    華    民    國    98    年    5     月    7    日


司法院資訊處製作；財團法人民間司法改革基金會備份。
